---
title: Estimación de la tasa de informalidad en República Dominicana empleando
       modelos de área con transformación arcoseno
subtitle: Función generalizada de varianza
author:
- name: Andrés Gutiérrez
  affiliation: CEPAL - Unidad de Estadísticas Sociales
- name: Stalyn Guerrero
  affiliation: CEPAL - Unidad de Estadísticas Sociales
date: '`r format(Sys.Date())`'
format: html
project:
  type: website
  output-dir: docs
---

```{r setup, include=FALSE, message=FALSE, error=FALSE, warning=FALSE}
knitr::opts_chunk$set(
  echo = TRUE,
  message = FALSE,
  warning = FALSE,
  cache = TRUE,
  cache.path = "0Recursos/02/",
  fig.path = "0Recursos/02/"
)
library(printr)
library(kableExtra)
library(tidyverse)
library(magrittr)
library(rstan)
library(rstantools)
library(rstanarm)
tba <- function(dat, cap = NA){
  kable(dat,
      format = "html", digits =  4,
      caption = cap) %>% 
     kable_styling(bootstrap_options = "striped", full_width = F)%>%
         kable_classic(full_width = F, html_font = "Arial Narrow")
}
```

## Lectura de librerías
```{r}
library(ggplot2)
library(dplyr)
library(patchwork)
select <- dplyr::select
id_dominio <- "id_dominio"
```

## Lectura del la base de datos 
Para realizar el conteo de UPMs por dominios, es necesario leer la base de datos. 
```{r}
encuestaDOM <-  readRDS("../Data/encuestaDOM.Rds") %>% 
  mutate(
    upm = str_pad(string = upm,width = 9,pad = "0"))
```

Conteos de UPMs por id_dominio

```{r}
n_upm <- encuestaDOM %>% distinct(id_dominio, upm) %>% 
  group_by(id_dominio) %>% tally(name = "n_upm",sort = TRUE)
tba(head(n_upm,10))
```

## Lectura de las estimaciones directas del indicador 

```{r}
indicador_dom <- readRDS('../Data/indicador_dom.Rds')
```

agregando conteos de las UPMs a las bases de datos. 
```{r}
indicador_dom <- full_join(indicador_dom, n_upm, by = id_dominio)
```

Se filtran los dominios que tengan varianza 0, un deff mayor que 1 y 2 o más UPMs

```{r}
indicador_dom1 <- indicador_dom %>% 
  filter(Rd_var>0 & Rd_deff>=1 & n_upm >= 2) 
```

para los dominios seleccionados se realiza la transformación $\log(\sigma^2_d)$

```{r}
baseFGV <-  indicador_dom1 %>%  
  dplyr::select(id_dominio , Rd, n, Rd_var) %>%
  mutate(ln_sigma2 = log(Rd_var))
```

# Gráficas exploratorias

```{r}
p1 <- ggplot(baseFGV, aes(x = Rd, y = ln_sigma2)) +
  geom_point() +
  geom_smooth(method = "loess") +
  xlab("Formal")

p2 <- ggplot(baseFGV, aes(x = n, y = ln_sigma2)) + 
  geom_point() +
  geom_smooth(method = "loess") + 
  xlab("Tamaño de muestra")

p3 <- ggplot(baseFGV, 
             aes(x = Rd * n, y = ln_sigma2)) + 
  geom_point() +
  geom_smooth(method = "loess") + 
  xlab("Número de Formales")

p4 <- ggplot(baseFGV, 
             aes(x = sqrt(Rd), y = ln_sigma2)) + 
  geom_point() +
  geom_smooth(method = "loess") + 
  xlab("Raiz cuadrada de tasa de formalidad")


(p1 | p2) / (p3 | p4)
rm('p1','p2','p3','p4')

```

## Ajustando el modelo log-lineal de la varianza 

```{r}
FGV1 <- lm(ln_sigma2 ~ 1 + Rd + 
             n + I(n ^ 2) + I(Rd * n) +
             I(sqrt(Rd)) + I(sqrt(n)) + 
             I(sqrt(Rd * n)) ,
           data = baseFGV)

a <- summary(FGV1)
a$coefficients %>% tba()
```

## Determinar el valor de la constante delta. 

```{r}
delta.hat = sum(baseFGV$Rd_var) / sum(exp(fitted.values(FGV1)))
delta.hat
```

Varianza suavizada 

```{r}
baseFGV <-
  baseFGV %>% mutate(hat_var = delta.hat * exp(fitted.values(FGV1)))
```

## Validaciones sobre el modelo 

```{r}
par(mfrow = c(2, 2))
plot(FGV1)
```
varianza suavizada Vs varianza estimada 

```{r}
ggplot(baseFGV, 
       aes(x = Rd_var, y = hat_var)) + 
  geom_point() +
  geom_smooth(method = "loess")
```

Consolidando la base de datos con los dominios observados y no observados

```{r}

base_sae <- left_join(indicador_dom,
                      baseFGV %>% select(id_dominio, hat_var), 
                      by = id_dominio) %>%
  mutate(
    Rd_var = ifelse(is.na(hat_var), NA_real_, Rd_var),
    Rd_deff = ifelse(is.na(hat_var), NA_real_, Rd_deff)
  )

```

Estimando el **deff_FGV** y **n_eff_FGV**

```{r}
base_FH <- base_sae %>%
  mutate(
    Rd_deff = ifelse(is.nan(Rd_deff), 1, Rd_deff),
    deff_FGV = ifelse(Rd_var == 0 ,
      1,
      hat_var / (Rd_var / Rd_deff) #Fórmula del nuevo DEFF
    ),
   # Criterio MDS para regularizar el DeffFGV
    deff_FGV = ifelse(deff_FGV <= 1, NA_real_, deff_FGV), #Deff estimado
    n_eff_FGV = n / deff_FGV, #Número efectivo de personas encuestadas
   # Si no se estimó varianza para ese municipio, también excluir
   # la estimación directa de este municipio, esto es relevante para el modelo FH  
    hat_var = ifelse(deff_FGV <= 1, NA_real_, hat_var), 
    Rd = ifelse(is.na(hat_var), NA_real_, Rd) 
  )
tba(head(base_FH, 10))
```

## Otras validaciones sobre el resultado del modelo. 

```{r}
nDom <- sum(!is.na(base_FH$hat_var))
temp_FH <- base_FH %>% filter(!is.na(hat_var))

ggplot(temp_FH %>% arrange(n), aes(x = hat_var, y = Rd_var)) + 
  geom_point() + 
  geom_smooth(method = "lm", col = 2) + 
  labs(x = "FGV", y = "VaRdirEst") +
  ylab("Varianza del Estimador Directo")
```

Comparación de las varianzas con relación al  tamaño de muestra efectivo 

```{r}
ggplot(temp_FH %>% 
         arrange(n), aes(x = 1:nDom)) +
  geom_line(aes(y = Rd_var, color = "VarDirEst")) +
  geom_line(aes(y = hat_var, color = "FGV")) +
  labs(y = "Varianzas", x = "Tamaño muestral", color = " ") +
  scale_x_continuous(breaks = seq(1, nDom, by = 10),
                     labels = temp_FH$n[order(temp_FH$n)][seq(1, nDom, by = 10)]) +
  scale_color_manual(values = c("FGV" = "Blue", "VarDirEst" = "Red"))
```

Comparación del tamaño de muestra efectivo respecto al tamaño de muestra

```{r}
ggplot(temp_FH %>%
         arrange(n), aes(x = 1:nDom)) +
  geom_line(aes(y =  n / Rd_deff, color = "n_eff_DIR")) +
  geom_line(aes(y = n_eff_FGV, color = "n_eff_FGV")) +
  labs(y = "Tamaño de muestra efectivo",
       x = "Tamaño muestral", color = " ") +
  scale_x_continuous(breaks = seq(1, nDom, by = 10),
                     labels = temp_FH$n[order(temp_FH$n)][seq(1, nDom, by = 10)]) +
  scale_color_manual(values = c("n_eff_FGV" = "Blue", "n_eff_DIR" = "red"))


```


Guardando el archivo 

```{r,eval=FALSE}
saveRDS(object = base_FH, "../Data/base_FH.Rds")

```

